臺灣高等法院臺中分院刑事裁定　
111年度毒抗字第472號

抗 告 人  
即 被 告    全瑤珠



上列抗告人因聲請觀察勒戒處分案件，不服臺灣南投地方法院中
華民國111年4月1日裁定（111年度毒聲字第76號，聲請案號：臺
灣南投地方檢察署111年度聲觀字第58號、110年度毒偵字第1103
號、第1153號），提起抗告，本院裁定如下：
    主  文
抗告駁回。
    理  由
一、抗告意旨略以：抗告人即被告甲○○（下稱被告）於民國111
    年3月14日再婚，家事繁累，有一個全新的家庭環境，婆婆
    公務員退休，年事已高，待被告如親生女兒，被告定當戒掉
    不法惡習，改過向上，爰提起抗告，請求撤銷原裁定，更為
    適當的裁定等語。
二、按犯第10條之罪者，檢察官應聲請法院裁定，或少年法院（
    地方法院少年法庭）應先裁定，令被告或少年入勒戒處所觀
    察、勒戒，其期間不得逾2月；又第20條第1項及第23條第2
    項之程序，於檢察官先依刑事訴訟法第253條之1第1項、第2
    53條之2第1項第4款至第6款或第8款規定，為附條件之緩起
    訴處分時，或於少年法院（地方法院少年法庭）認以依少年
    事件處理法程序處理為適當時，不適用之，毒品危害防制條
    例第20條第1項、第24條第1項定有明文。依據前開規定，立
    法者旨在設計多元處遇，以達對施用毒品者有效之治療。而
    是否給予施用毒品者為附命完成戒癮之緩起訴處分，屬於檢
    察官之職權，法院原則上應尊重檢察官職權之行使，僅就檢
    察官之判斷有違背法令、事實認定有誤或其他裁量重大明顯
    瑕疪等事項，予以有限之低密度審查。
三、經查：
  ㈠被告於①110年11月23日7時17分許為警採尿前回溯96小時內某
    時許（不含公權力拘束期間），在不詳地點，以不詳方式，
    施用第一級毒品海洛因1次。另於110年11月18日15時許，在
    其位於南投縣○○市○○路住處內，以將甲基安非他命置於玻璃
    球內燒烤加熱吸食煙霧之方式，施用第二級毒品甲基安非他
    命1次。②於110年12月8日8時許為警採尿前回溯96小時內某
    時許（不含公權力拘束期間），在不詳地點，以不詳方式，
    施用第一級毒品海洛因1次。另於110年12月6日13時許，在
    其上址住處內，以將甲基安非他命置於玻璃球內燒烤加熱吸
    食煙霧之方式，施用第二級毒品甲基安非他命1次。以上各
    情，業據被告於偵查中就施用第二級毒品甲基安非他命部分
    坦認不諱，而其為警查獲後所採集之尿液，經送驗結果，分
    別呈嗎啡、安非他命、甲基安非他命陽性反應，及可待因、
    嗎啡、安非他命、甲基安非他命陽性反應，有中山醫學大學
    附設醫院檢驗科藥物檢測中心尿液檢驗報告2份附卷可參，
    扣案吸食器均檢出第二級毒品甲基安非他命，並有衛生福利
    部草屯療養院草療鑑字第0000000000號、草療鑑字第000000
    0000號鑑驗書在卷為憑；原裁定復說明：依前開2份檢驗報
    告所示初步檢驗及確認檢驗等過程，已可排除偽陽性之可能
    ，且前開報告所示檢驗結果分別呈嗎啡陽性反應、可待因及
    嗎啡陽性反應，認被告確有前開2次施用第一級毒品海洛因
    之犯行。綜上，被告有前揭施用第一、二級毒品之犯行，應
    堪認定。而被告前於90年間因施用毒品案件，經法院裁定送
    觀察勒戒後，因認有繼續施用毒品之傾向，由法院裁定令入
    戒治處所施以強制戒治，因戒治期間已屆滿3月，且成效經
    評定為合格，再經法院裁定停止戒治處分，所餘戒治期間付
    保護管束，被告於91年1月18日停止戒治處分出所，於91年7
    月4日保護管束期滿未經撤銷而執行完畢，刑責部分，經臺
    灣南投地方法院以91年度訴字第255號判決判處有期徒刑7月
    、5月，應執行有期徒刑1年確定，被告嗣後雖曾因施用毒品
    案件，經法院論罪科刑，然未再有觀察、勒戒或強制戒治之
    紀錄，此有臺灣高等法院被告前案紀錄表、被告之全國施用
    毒品案件紀錄表、在監在押記錄表在卷可稽。則本件被告施
    用第一、二級毒品之犯行，距其最近1次犯施用毒品案件經
    依法強制戒治執行完畢釋放，已逾3年。準此，原審法院依
    檢察官之聲請，裁定將被告送勒戒處所觀察、勒戒，於法自
    無不合。
  ㈡現行毒品危害防制條例第24條第1項，採行「觀察、勒戒」與
    「緩起訴之戒癮治療」並行之雙軌模式，並無「緩起訴之戒
    癮治療」應優先於「觀察、勒戒」的強制規定，檢察官自得
    按照個案情形，依法裁量決定採行何者為宜。被告前於110
    年7月31日15時許，因施用第二級毒品甲基安非他命之犯行
    ，經臺灣南投地方檢察署以110年度毒偵字第710號為附命完
    成戒癮治療之緩起訴處分確定，緩起訴期間自110年11月19
    日起至112年11月18日期滿（下稱前案），被告於前案緩起
    訴處分確定前，及緩起訴處分期間內再犯本件施用毒品案件
    ，且於111年2月11日又無故缺席治療1次，有臺灣南投地方
    檢察署之毒偵案件緩起訴之司法選案標準表、觀護人會辦單
    在卷可憑，檢察官因而認被告不適合為附命完成戒癮治療之
    緩起訴處分，向法院聲請裁定將被告送勒戒處所觀察、勒戒
    ，要屬檢察官之裁量權，難謂有何違法或濫用其裁量權之情
    事。另毒品危害防制條例第20條第1項、第3項之觀察、勒戒
    規定，係針對施用毒品者所設預防、矯正之保安處分，目的
    在斷絕施用毒品之身癮及心癮，屬強制規定，為刑罰之補充
    制度，兼具刑罰不可替代之教化治療作用，尚無因施用毒品
    者之個人或家庭因素而免予執行之理。是被告抗告意旨以其
    剛新婚，或婆婆年事已高為由，指摘原裁定不當，並無理由
    。
四、綜上所述，原審認被告施用第一、二級毒品犯行明確，依檢
    察官之聲請，裁定其應送勒戒處所觀察、勒戒，經核於法並
    無違誤。被告以前揭情詞提起抗告，為無理由，應予駁回。
據上論斷，應依刑事訴訟法第412條，裁定如主文。
中　　華　　民　　國　　111 　年　　5 　　月　　26　　日
            刑事第六庭  　審判長法　官　張  靜  琪
                                法　官　許  冰  芬
                                法  官  鍾  貴  堯   
以上正本證明與原本無異。
不得再抗告。

                                書記官  何  佳  錡  

中　　華　　民　　國　　111 　年　　5 　　月　　26　　日